臺灣臺北地方法院刑事判決　　　　　　　94年度訴字第1003號
公　訴　人　臺灣臺北地方法院檢察署檢察官
被　　　告　辛○○
選任辯護人　周國榮律師
被　　　告　己○○
　　　　　　庚○○
　　　　　　丁○○
前列三人共同
指定辯護人　本院公設辯護人曾德榮
上列被告等因公共危險等案件，經檢察官提起公訴（九十四年度
偵字第一二九二、一０八七一、一一八五四、一一九二五、一二
九八五號），本院判決如下：
    主  文
辛○○連續違反法院依家庭暴力防治法第十三條所為之禁止實施
家庭暴力行為之裁定，累犯，處有期徒刑捌月；又共同放火燒燬
現有人所在之建築物，未遂，累犯，處有期徒刑肆年，打火機壹
個沒收。應執行有期徒刑肆年陸月，打火機壹個沒收。
己○○連續違反法院依家庭暴力防治法第十三條所為之禁止實施
家庭暴力行為之裁定，處有期徒刑肆月；又幫助放火燒燬現有人
所在之建築物，未遂，處有期徒刑貳年。應執行有期徒刑貳年貳
月。
丁○○共同放火燒燬現有人所在之建築物，未遂，處有期徒刑貳
年陸月，打火機壹個沒收。
庚○○無罪。
    事  實
一、辛○○前於民國九十三年間因傷害案件，經本院以九十二年
    度簡字第三七五七號判決判處有期徒刑三月確定，於九十三
    年七月二十三日易科罰金執行完畢；又於九十四年間因偽造
    文書案件，經本院以九十三年度簡字第五四八八號判決判處
    有期徒刑三月確定，甫於九十四年六月二十日易科罰金執行
    完畢，仍不知悔改。
二、己○○係曾○○（男，八十六年九月一日生，為未滿十二歲
    之兒童，下稱曾童）之父親，為家庭暴力防治法第三條第三
    款所定之家庭成員，後己○○與曾童之母親丙○○離婚，曾
    童即與己○○、胡慧慧（己○○外甥女，起訴書誤載為「胡
    慧娟」、「己○○表姊」）、辛○○（胡慧慧之男友）同住
    在臺北市○○區○○路四段一０七巷二十九號二樓，辛○○
    與曾童為事實上同居家屬關係，亦屬家庭暴力防治法第三條
    第二款所定之家庭成員。九十二年十一月一日、二日，辛○○、己○○認多次教導曾童功課，曾童仍無法理解課業內容
    ，乃因曾童不專心所致，辛○○乃以掃把、電風扇及羽毛拍
    處罰曾童，己○○見狀，不僅未加阻止，更命曾童半蹲，使
    曾童遭到辛○○、己○○傷害，造成臉頰、四肢、背部、臀
    部多處瘀青、紅腫及挫傷，其後分別經本院於九十三年二月
    二十六日以九十二年度家護字第四六七號通常保護令裁定命
    「己○○不得對曾童實施身體精神上不法侵害之行為，保護
    令有效期間為一年」、臺灣高等法院則於九十三年四月二十
    九日以九十三年度家護抗字第七七號裁定命「辛○○不得對
    曾童實施身體或精神上不法侵害之行為」，保護令有效期間
    亦為一年，經己○○、辛○○分別於九十三年二月二十七日
    、同年五月十二日親自收受。詎己○○、辛○○竟無視該保
    護令存在，又因曾童在便利商店竊盜一事，於九十三年九月
    二十七日下午八時許，在上開處所，分別明知其各自經上開
    裁定命不得對曾童實施身體精神上不法侵害行為，仍各自基
    於違反其保護令之概括犯意，而同時基於傷害曾童身體之犯
    意聯絡，共同以棒棍毆打曾童，辛○○並接續抓住年僅七歲
    之曾童頭部猛撞牆壁，再處罰曾童半蹲至當晚十二時許，再
    於翌（二十八）日上午七時許，其二人又分別承前違反保護
    令之概括犯意，均再度命曾童半蹲至中午十二時，而以此方
    式對曾童實施身體、精神上不法侵害，直至該日中午，曾童
    始被其舅舅帶走，曾童並因此受有前額、兩上、下肢及背部
    多處挫傷瘀腫之傷害。
三、辛○○另又因囑丁○○於九十四年六月二十二日下午前往位
    於臺北市○○區○○路二段七十四號健明西藥房（該處為集
    合式住宅）購買管制藥品氟硝西泮（俗稱FM 2）藥丸，經該
    藥房人員壬○○回絕後，竟惱羞成怒，而與丁○○基於放火
    之犯意聯絡，由丁○○持辛○○家中之空保特瓶一個至木柵
    路加油站購買一點四四公升之汽油後，在臺北市○○區○○
    路四段一０七巷二十九號前交給辛○○，辛○○則將布條塞
    入保特瓶內，作為引燃之用，而己○○明知辛○○、丁○○
    要持該內裝汽油之保特瓶一個前往健明西藥房，卻仍基於幫
    助之犯意，駕駛以報紙遮掩前後車牌之丁○○所有而實際上
    為辛○○所有及使用之車牌號碼ＤＵ－五七四七號自用小客
    車，搭載辛○○、丁○○前往健明西藥房，到達健明西藥房
    附近之臺北市○○路○段與興隆路口便利商店後，辛○○即
    自行進入健明西藥房再度詢問欲購買較強效之安眠藥如氟硝
    西泮（俗稱FM 2）藥丸，經藥房負責人戊○○以該藥為管制
    藥品而回絕，辛○○乃憤恨地向戊○○表示若不賣給他，將
    要放火等語後，憤而離去，返回上開車輛停放處所，己○○
    因與辛○○發生爭執，而與丁○○各自離去，約五分鐘後，
    辛○○即手持上開裝有汽油之保特瓶再度進入健明西藥房，
    並以其所有之打火機一個點燃該瓶汽油後，將之擲向藥房櫃
    檯上，該保特瓶滾落櫃臺，適該處有包裝藥品之紙箱，當場
    引燃大火，並致屋內藥品、櫥窗、電視、冰箱、沙發、椅子
    等物均遭燒燬，辛○○則逃往西藥房外，嗣因消防隊到達現
    場撲滅火勢，始未使該西藥房建築物完全燒燬至不堪使用。
    其後警方依停留在該處之前開自用小客車車號循線而查知上
    情。
四、傷害部分，案經曾童之母親丙○○訴由臺北縣政府警察局淡
 　 水分局報告臺灣臺北地方法院檢察署檢察官偵查起訴；違反
    家庭暴力防治法部分，案經臺灣士林地方法院函送臺灣臺北
    地方法院檢察署檢察官偵查起訴；公共危險罪部分，案經臺
    北市政府警察局文山第一分局報告臺灣臺北地方法院檢察署
    檢察官偵查起訴。
    理  由
壹、有罪部分：
一、訊據被告辛○○對於已收受前開臺灣高等法院裁定之通常保
    護令，嗣於上開時間、地點，因曾童偷竊一事，處罰曾童半
    蹲一事，與因健明西藥房之壬○○、戊○○拒絕賣藥給伊而
    持內裝汽油之保特瓶前往健明西藥房，並以所有之打火機點
    燃保特瓶上之布條後將之放置在櫃檯上，旋因該保特瓶滾落
    地上而引起火災燒燬藥品、櫥窗、電視、冰箱、沙發、椅子
    等物，西藥房建築物則因火勢經撲滅而未燒燬等情，均不否
    認，惟矢口否認有何傷害、違反保護令及放火之故意，辯稱
    ：伊只有罰曾童半蹲約五分鐘，之後曾童父親即己○○回家
    後就將曾童交給己○○管教，並沒有抓曾童的頭去撞牆；至
    於持汽油彈前往健明西藥房只是要嚇一嚇他們而已，並沒有
    將汽油彈往西藥房丟擲之放火行為云云。被告己○○亦不否
    認收受前開通常保護令，並因曾童偷竊而在上開時間、地點
    ，以棍子打曾童及罰半蹲；也有在前開時間，駕駛上開ＤＵ
    －五七四七號自用小客車載辛○○、丁○○去健明西藥房，
    當時在車上有聞到汽油的味道等情，惟矢口否認有何傷害、
    違反保護令及幫助放火之故意，辯稱：並不知道辛○○作汽
    油彈，到達西藥房附近後，伊有勸辛○○不要去，而與辛○○吵了一架，之後就自行離開了云云。被告丁○○亦不否認
    依被告辛○○指示去加油站買汽油，再將裝有汽油的保特瓶
    交給辛○○，也知道辛○○作汽油彈，之後由己○○駕車載
    伊與辛○○去健明西藥房附近等情，然亦矢口否認有何放火
    之犯意，辯以：並不知道辛○○是要去放火云云。
二、經查：
  (一)違反保護令罪及傷害罪部分：
  1.被告己○○係曾童之父親，為家庭暴力防治法第三條第三款
    所定之家庭成員，其後因被告己○○與曾童之母親丙○○離
    婚，曾童即與被告己○○、辛○○、胡慧慧同住在臺北市○○區○○路四段一０七巷二十九號二樓，被告辛○○與曾童
    則屬事實上同居家屬關係，亦屬家庭暴力防治法第三條第二
    款所定之家庭成員，且曾童為八十六年九月一日出生，為未
    滿十二歲之兒童。九十二年十一月一日、二日，辛○○、己○○認多次教導曾童功課，曾童仍無法理解課業內容，乃因
    曾童不專心所致，辛○○乃以掃把、電風扇及羽毛拍處罰曾
    童，己○○見狀，不僅未加阻止，更命曾童半蹲，使曾童遭
    到辛○○、己○○傷害，造成臉頰、四肢、背部、臀部多處
    瘀青、紅腫及挫傷，其後由臺北市政府聲請核發保護令後，
    經本院於九十三年二月二十六日以九十二年度家護字第四六
    七號裁定命「己○○不得對曾童實施身體精神上不法侵害之
    行為，保護令有效期間為一年」，被告辛○○部分則駁回，
    嗣臺北市政府提起抗告，又經臺灣高等法院於九十三年四月
    二十九日以九十三年度家護抗字第七七號裁定命「辛○○不
    得對曾童實施身體或精神上不法侵害之行為，保護令有效期
    間為一年」，上開裁定分別經被告己○○、辛○○於九十三
    年二月二十七日、同年五月十二日親自收受，有上開裁定二
    份、送達證書二份可稽（見第一二九二號偵查卷第二至六、
    五六、六四至六六、六八頁），並經本院調取臺灣高等法院
    九十三年度家護抗字第七七號全卷後核閱無誤，被告己○○
    、辛○○亦均坦承親自收受而知悉上開保護令內容，則其二
    人自應遵守各該保護令之內容而不得違反。
  2.被告己○○、辛○○雖均否認有傷害曾童及違反上開保護令
    之行為，惟九十三年九月二十七日下午八時許，在上開曾童
    與被告己○○、辛○○共同居住之處所，因曾童在便利商店
    竊盜之行為，被告己○○、辛○○乃共同以棒棍毆打曾童，
    被告辛○○並抓住年僅七歲之曾童頭部猛撞牆壁，再處罰曾
    童半蹲至當晚十二時許，再於翌（二十八）日上午七時許，
    其二人又再度命曾童半蹲至中午十二時，而以此方式對曾童
    實施身體、精神上不法侵害，直至該日中午，曾童始被其舅
    舅帶走，曾童並因此受有前額、兩上、下肢及背部多處挫傷
    瘀腫之傷害等情，業據證人曾童於警詢中詳述在卷，且於偵
    查中表示警詢所述均實在等語（見第一二九二號偵查局第七
    五、七六、五二頁），其嗣後於本院審理中雖僅能陳述曾經
    因為偷東西而被爸爸即被告己○○打，同住之叔叔即被告辛○○也因此很生氣，後來因為被打所以被舅舅接走，舅舅來
    接他時還在家裡半蹲等語，而對於被告己○○如何處罰之詳
    情、被告辛○○是否也有處罰等均以忘記了一語回答，而不
    能詳述（見本院九十四年十月四日審判筆錄第三至七頁），
    惟證人即為曾童製作警詢筆錄之員警甲○○於本院審理中證
    稱：為曾童製作筆錄時，曾童對於其詢問之問題都能清楚理
    解，如有不瞭解之處，則會請陪同之母親丙○○解釋，筆錄
    內關於爸爸及叔叔如何處罰之內容都是依照曾童所述記載，
    只有曾童提及是同住的叔叔處罰他時，有詢問曾童母親同住
    的叔叔叫什麼名字，曾童母親在旁邊並沒有講其他的話，筆
    錄內容並沒有因為曾童母親之解釋而記載，最後因為有問曾
    童要不要回去跟爸爸住，曾童表示不要，其又問為什麼，曾
    童不回答，所以才會在筆錄記拒答二字等語（見本院九十四
    年十一月三十日審判筆錄第三至六頁），足證曾童警詢筆錄
    之記載應係出於其任意陳述，具有較可信之特別情況，而於
    本院審理中因已距案發有一年之時間，且曾童目前仍與被告
    己○○同住（此據曾童母親丙○○於本院審理中陳述【見本
    院九十四年十月四日審判筆錄第八頁】，且為被告己○○所
    不否認），是難認曾童於本院審理中仍能為詳細、任意之陳
    述；且曾童母親丙○○前曾為曾童對被告己○○向臺灣士林
    地方法院聲請暫時保護令，曾童亦曾於本件案發後之九十三
    年十月二十日在臺灣士林地方法院暫時保護令事件訊問時陳
    稱：因為去便利商店偷拿東西，被父親打，也被他的朋友打
    等語，有臺灣士林地方法院九十三年度暫家護字第二００號
    暫時保護令事件筆錄可參（見第一二九二號偵查卷第三五、
    三六頁），益證曾童於警詢中之陳述為實在，應可採信，且
    為證明被告己○○、辛○○犯罪事實存否所必要者，依刑事
    訴訟法第一百五十九條之二規定，曾童於警詢中之陳述自得
    作為證據，被告己○○辯稱：沒有處罰曾童半蹲那麼久的時
    間，被告辛○○辯稱：只有處罰曾童半蹲五分鐘，沒有罰很
    久，也沒有打曾童，或抓他的頭去撞牆云云，均非可採。
  3.證人胡慧慧雖於本院審理中證述：辛○○只有罰曾童半蹲約
    二、三十分鐘，己○○回來後，就把曾童交給他處裡，她就
    進房了，有聽到小孩在哭的聲音，知道是己○○在處罰小孩
    子，但如何處罰不知道，如果是辛○○在打小孩，小孩子會
    哭的更大聲，所以應該是己○○在打小孩，而不是辛○○在
    打小孩，之後到了下午時，她就出門了，沒有看到小孩子在
    哭等情（見本院九十四年十一月九日審判筆錄第三至六頁）
    ，然證人胡慧慧前於本院審理中曾經拒絕作證（見本院九十
    四年十月四日審判筆錄第八頁），其後為何願意作證，已有
    疑義；且證人胡慧慧為被告辛○○之女友，則其所為陳述是
    否有偏頗之虞，亦非不可想像；再者，其自稱被告己○○回
    來後就進房間，下午時就出門，則曾童與被告己○○、辛○○於房間外究竟有如何之互動，證人胡慧慧既未親見，則其
    自無從就被告己○○、辛○○如何處罰曾童一事作證，證人
    胡慧慧上開證詞並不能為有利於被告己○○、辛○○之認定
    。
  4.被告己○○、辛○○雖均否認抓曾童之頭部撞牆，被告己○○辯稱只有用棍子打曾童及罰半蹲云云，被告辛○○辯稱只
    有罰半蹲云云，然曾童因被告己○○、辛○○之處罰而受有
    前額、兩上、下肢及背部多處挫傷瘀腫之傷害，有公祥醫院
    九十三年九月二十九日診斷證明書及曾童受傷之照片十四張
    可憑（見第一二九二號偵查卷第二六、二九至三二頁），若
    單純以棍棒處罰，何以曾童之前額有傷？是被告己○○、辛○○上開辯解，並非可採。
  5.又被告己○○為曾童之父親，對於曾童雖有教養、懲戒之權
    ，而曾童有在便利商店竊盜一事亦為曾童所坦稱，然被告己○○因曾童竊盜一事對其之處罰除以棍棒毆打外，並罰半蹲
    ，半蹲之時間又從當晚八時至晚上十二時及翌日上午七時許
    至中午十二時許，且在被告辛○○抓曾童頭部撞牆時未予適
    時、積極之阻擋，反而與被告辛○○共同處罰，顯然已經超
    過懲戒權之範圍，是被告己○○自不能以曾童偷竊而處罰為
    辯解。
  6.被告己○○、辛○○二人因曾童竊盜一事而共同以棒棍毆打
    曾童，被告辛○○並同時抓住曾童頭部猛撞牆壁，再處罰曾
    童半蹲至當晚十二時許，復於翌日上午七時許，其二人又再
    度命曾童半蹲至中午十二時，其二人既為同一件事處罰曾童
    ，而分別有以棍棒毆打、罰半蹲、抓頭撞牆之處罰，其二人
    對傷害曾童一事顯有犯意聯絡及行為分擔。
  (二)放火罪部分：
  1.被告辛○○以其於九十四年六月二十二日下午前往健明西藥
    房放火之前曾經服用大量安眠藥而意識不清，所以不知道警
    詢筆錄說些什麼等語為辯，惟經本院勘驗其警詢錄音帶，在
    製作筆錄過程中，被告辛○○對於自己年籍資料能夠詳細敘
    述，也表示希望打電話聯繫「張玉燕（音譯）」律師到場，
    願意進行夜間訊問，亦對於因健明西藥房人員拒絕賣藥，乃
    憤而要連被告國興去買汽油之後如何將布條塞在保特瓶中製
    作汽油彈、如何前往健明西藥房等細節自行陳述，且針對放
    火現場如何引燃，供述「我只放在櫃檯，是他老婆緊張，把
    它撥到旁邊去才引發的」、「她不是不小心打翻，她把它搶
    走」等情，復於當日移送臺灣臺北地方法院檢察署複訊後，
    向本院聲請羈押而於本院訊問時供述：「我沒有精神病，我
    可以接受訊問，我沒有想睡覺，我請法官原諒我一次」等語
    ，有本院九十四年十一月八日勘驗筆錄、九十四年六月二十
    三日訊問筆錄可佐（見本院卷、本院九十四年度聲羈字第一
    八八號卷第九頁），若被告辛○○因服用安眠藥而意識不清
    ，以致於對其所為、周遭發生之事情均無從知悉，何以於警
    詢中尚能爭取權利，要求委請律師到場？又於訊問過程中對
    於案發原因、過程均能詳細描述，且為辯解？被告辛○○辯
    以：其警詢時意識不清，不知發生何事云云，顯係事後卸責
    之詞，不足採信。至被告己○○、丁○○亦均稱：警詢筆錄
    實在，警察並無以任何不正方法詢問等語（見第一０八七一
    號偵查卷第六三頁、本院九十四年十一月三十日審判筆錄第
    十九頁），則被告辛○○、己○○、丁○○等人之警詢筆錄
    既均係其等出於自由意志所為之陳述，自均有證據能力，均
    得作為認定本案犯罪事實之證據，合先敘明。
  2.被告辛○○於九十四年六月二十二日下午曾囑被告丁○○前
    往位於臺北市○○區○○路二段七十四號健明西藥房購買管
    制藥品氟硝西泮（俗稱FM 2）藥丸，經該藥房人員壬○○回
    絕乙節，為被告辛○○、丁○○所不否認，核與證人壬○○
    於警詢中此部分陳述相符，堪信為真。
  3.又被告丁○○將上開遭健明西藥房壬○○拒絕之情告以被告
    辛○○後，被告辛○○即囑被告丁○○持其家中之空保特瓶
    至木柵路加油站購買一點四四公升之汽油後，在臺北市○○
    區○○路四段一０七巷二十九號前交給被告辛○○，被告辛○○則將布條塞入保特瓶內，作為引燃之用，並由被告己○○駕駛以被告辛○○已經以報紙遮掩前後車牌之被告丁○○
    所有而實際上為被告辛○○所有及使用之車牌號碼ＤＵ－五
    七四七號自用小客車，搭載被告辛○○、丁○○前往健明西
    藥房，到達健明西藥房附近之臺北市○○路○段與興隆路口
    便利商店後，被告辛○○即自行進入健明西藥房再度詢問欲
    購買較強效之安眠藥FM 2藥丸，又經藥房負責人戊○○以該
    藥為管制藥品而回絕，被告辛○○乃憤恨地向戊○○表示若
    不賣給他，將要放火等語後，憤而離去，約五分鐘後，被告
    辛○○即手持上開裝有汽油之保特瓶再度進入健明西藥房，
    並以自備打火機點燃該瓶汽油後，將之擲向藥房櫃檯上，該
    保特瓶滾落櫃臺，適該處有包裝藥品之紙箱，當場引燃大火
    ，並致屋內藥品、櫥窗、電視、冰箱、沙發、椅子等物均遭
    燒燬，被告辛○○則逃往西藥房外，嗣因消防隊到達現場撲
    滅火勢，該西藥房建築物始未燒燬至不堪使用等情，亦為被
    告辛○○、丁○○、己○○所不否認，核與證人戊○○於偵
    查及本院審理中證述相符（見第一０八七一號偵查卷第九二
    、一０七頁、本院九十四年十月四日審判筆錄第十七至二一
    頁），並有被告丁○○前往加油站購買汽油遭監視器錄下之
    翻拍照片二張、發票一紙、健明西藥房因火災受損照片十張
    、ＤＵ－五七四七號自用小客車照片三張、臺北市政府消防
    局九十四年七月七日北市消調字第０九四三二四八七八００
    號函檢送之火災原因調查報告書一份、證人戊○○所記載因
    火災燒毀之物品明細一紙等可稽（見第一一九二五號偵查卷
    第七至九頁、第一０八七一號偵查卷第三五至四二、一０七
    、一０九至一二０頁）。
  4.被告辛○○雖於本院審理中辯稱：伊並沒有要放火之意思，
    只是想嚇一嚇藥房老闆，點燃汽油彈之後，只是放在櫃檯上
    ，並沒有丟，後來是滾下去才會引燃而失火云云，然藥房內
    四周有木櫃用以擺放藥品，而藥品外均有紙類包裝，顯均為
    易燃物品，一旦遇火即有延燒之可能，而被告辛○○不僅持
    內裝汽油之保特瓶，且在瓶口塞入布條作為引燃之物，更甚
    者，竟在進入西藥房後即以所有之打火機點燃保特瓶上之布
    條，其辯稱並無放火之故意，孰人能信？況且，證人戊○○
    已詳稱：被告辛○○說「你不賣我就點火」，隨即當著其面
    點火，點火之後就趕快放在桌上，保特瓶掉下去時，就爆炸
    起來等語，益證被告辛○○確有放火之意，並非只是嚇唬證
    人戊○○而不慎引發火災而已，被告辛○○前開辯解，僅屬
    卸責之詞，不足採信。
  5.被告丁○○雖辯以：並不知道辛○○是要去放火等詞，被告
    己○○則辯稱：不知道辛○○去西藥房作何事，也不知道辛○○帶汽油彈等語，而被告辛○○經以證人身分具結後於本
    院審理中亦附和證述以並未告訴丁○○買汽油作何事，未告
    知己○○去西藥房做什麼等語，然被告丁○○於警詢、偵查
    中均坦稱：辛○○要伊前往健明西藥房購買FM 2藥丸，因為
    老闆不賣，所以辛○○說要作汽油彈去燒西藥房，並由伊前
    往加油站購買汽油，交給辛○○後，辛○○將布條塞進保特
    瓶內製作了汽油彈等語，另則於本院準備程序中供述：辛○○去西藥房買不到東西說要找人去找對方，汽油是辛○○要
    我去買的等語（見第一０八七一號偵查卷第十三頁反面、第
    六二、六三頁、本院九十四年九月五日準備程序筆錄第三頁
    ），而被告己○○於警詢、偵查及本院準備程序中亦供述：
    汽油是辛○○要丁○○去買的，汽油彈是辛○○帶在車上的
    ，伊以為只是嚇嚇西藥房而已等情（見第一０八七一號偵查
    卷第十八、十九、六三頁、本院九十四年九月五日準備程序
    筆錄第二、三頁），均核與被告辛○○於警詢中此部分供述
    相符，則被告辛○○事後附和之詞應係迴護被告丁○○、己○○二人之詞，不足採信，而被告丁○○、己○○事後翻供
    ，亦難可採。被告丁○○明知被告辛○○因健明西藥房人員
    拒絕出售FM 2藥丸而有所不滿，並表示要前往西藥房放火，
    隨即要求被告丁○○前往購買汽油欲製作汽油彈，伊卻仍然
    前往購買汽油交付被告楊國興，被告丁○○顯然係以參與被
    告辛○○犯放火罪之構成要件之意思而前往購買汽油，且伊
    事後又陪同攜帶內裝汽油之保特瓶的被告辛○○共同搭車前
    往健明西藥房，縱伊並未與被告辛○○進入西藥房內丟擲汽
    油彈，然此已足證被告丁○○有與被告辛○○共同犯放火罪
    之犯意聯絡與行為分擔。
  6.被告己○○事後翻異前詞諉稱不知被告辛○○攜帶汽油彈及
    前往健明西藥房是為放火等詞並不足採，已如上述，況且被
    告己○○亦不否認：當時確實有覺得車內汽油味道很重，被
    告辛○○說西藥房老闆不賣他安眠藥，叫我們一起去嚇他一
    下等情（見本院九十四年十一月三十日審判筆錄第二十頁）
    ，更證被告己○○於本院審理中所為供述僅屬避重就輕之詞
    ，委無足採。被告己○○既知道被告辛○○攜帶汽油彈欲前
    往健明西藥房，卻仍駕駛上開車輛搭載被告辛○○與丁○○
    前往，則其顯然為被告辛○○、丁○○犯放火罪之行為提供
    了助力，而有幫助其二人之意甚明。起訴書雖泛指被告己○○亦係犯火罪之共同正犯，惟此業經檢察官於本院審理中更
    正之（見本院九十四年十一月三十日審判筆錄第二五頁），
    亦附此敘明。
  7.被告己○○雖稱到達健明西藥房附近後，曾勸阻被告辛○○
    如果健明西藥房不賣藥就算了，而與被告辛○○發生爭執，
    遂自行離去云云，然其明知被告辛○○因心有不滿而持汽油
    彈欲前往放火，卻仍駕車搭載伊前往，而有幫助之犯意，已
    如前述，縱其事後曾經勸阻，然汽油彈仍在被告辛○○手中
    ，其亦未有任何其他積極阻擋或令西藥房人員防備之行為，
    是縱其事後確實曾經在到達現場後勸阻被告辛○○，並與之
    發生爭執，亦不足認被告己○○並無幫助被告辛○○之犯意
    ，而可為有利於其之認定。
  8.至證人乙○○雖曾於偵查及本院審理中證稱：有看見被告丁○○與被告辛○○一起拿著汽油彈前往健明西藥房，並與證
    人戊○○在健明西藥房外發生爭執等語，然此不僅為被告辛○○、丁○○所否認，證人戊○○於偵查、本院審理中亦均
    未曾作如此證述，則證人乙○○是否可能因火災發生突然，
    瞬間對於現場事實有所誤認，而為如上陳述，是尚無從以其
    前開證詞為本件事實之認定。
  9.檢察官雖另指被告丁○○、己○○另參與以報紙將上開車輛
    前後車牌遮住之行為，然此僅據被告辛○○於警詢中供述，
    而被告丁○○、己○○則自警詢、偵查至本院審理中始終否
    認，而車牌號碼ＤＵ－五七四七號之自用小客車雖登記於被
    告丁○○名下，然實際上則為被告辛○○所有及使用中，已
    據被告己○○、辛○○詳述在卷（見本院九十四年九月五日
    準備程序筆錄第四頁、同年月十四日準備程序筆錄第二頁）
    ，既無其他證據足證實際上由被告辛○○使用中之該車輛前
    後車牌確實是由被告己○○、丁○○所協助黏貼報紙，則實
    難以共同被告辛○○一人於警詢中之供述為不利於被告丁○○、己○○之認定，則被告丁○○、己○○否認有共同參與
    黏貼車牌一行為乙節，非不能採信。
  (三)綜上所述，被告辛○○、己○○否認有傷害曾童及違反其等
    保護令之詞，不足採信；被告辛○○辯稱：並無放火之故意
    云云，被告丁○○亦辯稱：並沒有與被告辛○○共同放火之
    意，不知道被告辛○○作汽油彈何用云云，被告己○○辯以
    ：不知道被告辛○○是要去西藥房放火，也不知道有汽油彈
    云云，均非可採。本件事證明確，被告三人前開犯行，均堪
    認定，均應依法論科。
三、核被告辛○○所為係犯家庭暴力防治法第五十條第一款違反
    保護令罪、刑法第二百七十七條第一項傷害罪，又其雖已著
    手放火行為之實施，惟未生燒燬之既遂結果，其犯罪尚屬未
    遂，是又另犯同法第一百七十三條第三項、第一項放火燒燬
    現有人所在建築物未遂罪；被告己○○所為係犯家庭暴力防
    治法第五十條第一款違反保護令罪、刑法第二百七十七條第
    一項傷害罪，又被告己○○係以幫助被告辛○○犯放火罪之
    意思而參與，是其另犯同法第一百七十三條第三項、第一項
    、第三十條第一項之幫助放火燒燬現有人所在建築物未遂罪
    ；被告丁○○所為係犯刑法第一百七十三條第三項、第一項
    放火燒燬現有人所在建築物未遂罪。被告辛○○、己○○就
    傷害罪部分、被告辛○○與被告丁○○就放火燒燬現有人所
    在建築物未遂罪部分，分別有犯意聯絡及行為分擔，分別為
    共同正犯（檢察官雖認被告辛○○、己○○二人就違反保護
    令罪部分亦有犯意聯絡及行為分擔，惟其二人係分別由本院
    及臺灣高等法院裁定核發保護令之相對人，其等應遵守之保
    護令既屬各別，自難認其二人在違反保護令部分有何犯意聯
    絡或行為分擔，檢察官所指應屬誤會）。被告辛○○、己○○前後二次違反保護令之犯行，分別為時間緊接、方法相同
    觸犯構成要件相同之罪，顯各係基於概括犯意為之，均為連
    續犯，分別依刑法第五十六條規定，以一罪論，分別加重其
    刑，檢察官漏論此部分連續犯，尚有未洽；惟其二人於九十
    三年九月二十七日對曾童之傷害行為，主觀上係為同一理由
    ，應係基於同一傷害犯意，所侵害之法益同一，各行為之獨
    立性極為薄弱，依一般社會觀念難以強行分離，是其各個舉
    動不過為犯罪行為之一部分，而接續完成整個犯罪，顯基於
    單一犯意接續所為，侵害單一法益，應包括於一行為予以評
    價，為接續犯，論以一罪。又曾童為未滿十二歲之兒童，被
    告辛○○、己○○故意對其犯違反保護令罪及傷害罪，應均
    依兒童及少年福利法第七十條第一項前段規定加重其刑；又
    被告辛○○、己○○一行為分別觸犯違反保護令罪及傷害罪
    ，為想像競合犯，依刑法第五十五條規定，分別從較重之違
    反保護令罪處斷。被告辛○○、己○○所犯二罪，犯意各別
    ，罪名不同，應分論併罰之。被告辛○○前有如事實欄一所
    載犯罪科刑，分別於九十三年七月二十三日、九十四年六月
    二十日易科罰金執行完畢，有臺灣高等法院被告前案紀錄表
    可稽，分別於五年內再犯違反保護令罪、放火燒燬現有人所
    在建築物未遂罪等最重本刑為有期徒刑以上之罪，分別為累
    犯，各應依刑法第四十七條規定加重其刑，但放火未遂罪法
    定刑為無期徒刑部分依法不能加重，附此敘明。被告辛○○
    、丁○○雖已著手放火燒燬現有人所在建築物行為之實施，
    惟未生燒燬之既遂結果，爰分別依刑法第二十六條前段規定
    ，按既遂犯之刑度減輕其刑，被告辛○○關於放火燒燬現有
    人所在建築物未遂罪部分則先加後減；被告己○○係以幫助
    被告辛○○犯放火罪之意思而參與，為放火燒燬現有人所在
    建築物未遂罪之幫助犯，爰依正犯之刑減輕之，並依未遂犯
    規定遞減輕其刑。末查，被告丁○○因車禍而使腦部受傷，
    為輕度障礙，持有殘障手冊之人，業經本院當庭檢視其殘障
    手冊後發還，然其自警詢時起乃至於本院審理中，對於相關
    詢問均能瞭解後自行且明確回答，用字遣詞並無遲疑或矛盾
    ，顯然其對於外界事務並未達全然缺乏或顯然減退知覺理會
    及判斷作用，而毫無自由決定意思或欠缺意思決定之能力，
    而得依心神喪失或精神耗弱之規定不罰或減輕其刑，然其既
    因車禍導致腦部受傷而持有殘障手冊，亦即對於一般人關於
    生活事務之知覺、判斷乃相對稍弱，一時失慮而犯本件放火
    罪，情輕法重，堪予憫恕，雖宣告法定刑，猶嫌過重，爰依
    刑法第五十九條之規定，減輕其刑。爰審酌被告辛○○、丁○○前均曾因犯罪經判決執行，有臺灣高等法院被告前案紀
    錄表可稽，被告丁○○部分雖未構成累犯，然均素行不端，
    被告辛○○、己○○、丁○○等關於上開犯罪並未坦承全部
    犯罪事實，而被告己○○因夫妻離異，單獨教養曾童，曾童
    亦確有偷竊等不良習性，以致對其有所懲處，然曾童與被告
    辛○○並無關係，被告辛○○竟對其為抓頭撞牆之殘暴行為
    ，而關於放火行為部分，被告辛○○僅因無法購得管制藥品
    即為如此行為，若非消防隊員及時撲滅，將造成更大之損害
    ，與其等犯罪之動機、手段、目的，對被害人造成之傷害等
    一切情狀，分別量處如主文所示之刑，被告辛○○、己○○
    部分並定應執行刑。被告辛○○、丁○○用以製造汽油彈之
    保特瓶為被告辛○○所有供其犯本罪所用之物，業據被告辛○○供承在卷，然未扣案，且依常情，應係被告辛○○於放
    火現場點燃後已滅失，又非義務宣告沒收之物，為免將來執
    行不易，爰不予宣告沒收；至被告辛○○、丁○○用以點燃
    之打火機為被告辛○○所有供其犯本罪所用之物，亦據被告
    辛○○供述在卷，雖未扣案，惟無證據證明業已滅失，應依
    刑法第三十八條第一項第二款規定宣告沒收，併此敘明。
四、公訴意旨另以：被告辛○○、丁○○之放火行為及被告己○○之幫助放火行為使健明西藥房內之藥品、櫥窗、電視、冰
    箱、沙發、椅子等物遭燒燬，另涉有刑法第一百七十五條第
    一項放火燒燬住宅等以外之物罪。惟按刑法第一百七十三條
    第一項放火燒燬現有人使用之住宅罪，其直接被害法益，為
    一般社會之公共安全，雖同時侵害私人之財產法益，但仍以
    保護社會公安法益為重，況放火行為原含有毀損性質，而放
    火燒燬現供人使用之住宅罪，自係指供人居住房屋之整體而
    言，應包括墻垣及該住宅內所有設備、傢俱、日常生活上之
    一切用品。故一個放火行為，若同時燒燬住宅與該住宅內所
    有其他物品，無論該其他物品為他人或自己所有，與同時燒
    燬數犯罪客體者之情形不同，均不另成立刑法第一百七十五
    條第一項或第二項放火燒燬住宅以外他人或自己所有物罪，
    最高法院七十九年台上字第一四七一號判例意旨可資參照。
    則被告辛○○、丁○○等人之放火行為及被告己○○之幫助
    放火行為即有包括燒燬建築物內物品之行為，揆諸前開說明
    ，自無從另成立刑法第一百七十五條第一項放火燒燬住宅以
    外他人所有物罪，檢察官認另成立上開罪名，尚有誤會，併
    此說明。
貳、無罪部分：
一、公訴意旨略以：被告庚○○明知被告辛○○因囑被告丁○○
    於九十四年六月二十二日下午前往位於臺北市○○區○○路
    二段七十四號健明西藥房（該處為集合式住宅）購買管制藥
    品氟硝西泮（俗稱FM 2）藥丸，經該藥房人員壬○○回絕後
    ，惱羞成怒，而與被告丁○○基於放火之犯意聯絡，由被告
    丁○○持被告辛○○家中之空保特瓶至木柵路加油站購買一
    點四四公升之汽油後，在臺北市○○區○○路四段一０七巷
    二十九號前交給被告辛○○，被告辛○○則將布條塞入寶特
    瓶內，作為引燃之用，被告庚○○竟基於幫助被告辛○○、
    丁○○犯火之犯意，先共同以報紙遮掩被告丁○○所有為被
    告辛○○使用之車牌號碼ＤＵ－五七四七號自用小客車，再
    由明知其等要持該保特瓶製作之汽油彈前往健明西藥房，卻
    仍基於幫助犯意之被告己○○駕駛上開車輛，搭載辛○○、
    丁○○，被告庚○○則自行騎乘車牌號碼ＣＣＱ－七一二號
    重型機車尾隨作為掩護，一同前往健明西藥房，到達健明西
    藥房附近後，被告辛○○則自行進入健明西藥房再度詢問欲
    購買較強效之安眠藥如氟硝西泮（俗稱FM 2）藥丸，經藥房
    負責人戊○○以該藥為管制藥品而回絕，被告辛○○離去後
    約五分鐘，乃手持上開裝有汽油之保特瓶再度進入健明西藥
    房，並以自備打火機點燃該瓶汽油後，將之擲向藥房櫃檯上
    ，該保特瓶滾落櫃臺，適該處有包裝藥品之紙箱，當場引燃
    大火，因認被告庚○○與被告己○○分別涉有幫助被告辛○○、丁○○犯刑法第一百七十三條第三項、第一項之放火燒
    燬現有人所在之建築物未遂罪、第一百七十五條第一項放火
    燒燬住宅以外之物罪云云（檢察官就被告庚○○、己○○部
    分均已更正為幫助犯【見本院九十四年十一月三十日審判筆
    錄第二五頁】）。
二、按犯罪事實應依證據認定之，無證據不得推定其犯罪事實；
    不能證明被告犯罪者，應諭知無罪之判決，刑事訴訟法第一
    百五十四條第二項、第三百零一條第一項分別定有明文。又
    事實之認定，應憑證據，如未能發現相當證據，或證據不足
    以證明，自不能以推測或擬制之方法，為裁判基礎；且認定
    犯罪事實所憑之證據，雖不以直接證據為限，間接證據亦包
    括在內，然而無論直接證據或間接證據，其為訴訟上之證明
    ，須於通常一般之人均不致有所懷疑，而得確信其為真實之
    程度者，始得據為有罪之認定，倘其證明尚未達到此一程度
    ，而有合理之懷疑存在而無從使事實審法院得有罪之確信時
    ，即應由法院為諭知被告無罪之判決，有最高法院四十年台
    上字第八六號判例、七十六年台上字第四九八六號判例可資
    參照。且按認定犯罪事實應依證據，為刑事訴訟法所明定，
    故被告否認犯罪事實所持之辯解，縱屬不能成立，仍非有積
    極證據足以證明其犯罪行為，不能遽為有罪之認定，亦有最
    高法院三十年上字第一八三一號判例意旨可資參照。次按刑
    事訴訟法第一百六十一條已於九十一年二月八日修正公布，
    修正後同條第一項規定：檢察官就被告犯罪事實，應負舉證
    責任，並指出證明之方法。因此，檢察官對於起訴之犯罪事
    實，應負提出證據及說服之實質舉證責任。倘其所提出之證
    據，不足為被告有罪之積極證明，或其闡明之證明方法，無
    從說服法官以形成被告有罪之心證，基於無罪推定之原則，
    自應為被告無罪判決之諭知，更有最高法院九十二年台上字
    第一二八號判例意旨足參。
三、公訴人認被告庚○○涉有前開犯行無非以被告辛○○、丁○○、己○○於警詢中之供述、證人戊○○之證詞、被告丁○○前往加油站購買汽油遭監視器錄下之翻拍照片二張、發票
    一紙、健明西藥房因火災受損照片十張、ＤＵ－五七四七號
    自用小客車照片三張、臺北市政府消防局九十四年七月七日
    北市消調字第０九四三二四八七八００號函檢送之火災原因
    調查報告書一份、0000000000號行動電話申請人
    資料及九十四年六月二十二日通聯紀錄等為其論據。訊之被
    告庚○○則堅詞否認有何與被告辛○○共犯放火罪之犯行，
    辯稱：伊當日只是想去找被告辛○○等人，因為找不到，所
    以四處繞繞，最後在健明西藥房附近看到他的車，並不知道
    被告辛○○去健明西藥房放火等語。
四、經查：
  (一)被告庚○○雖否認因被告辛○○找伊一同前往健明西藥房而
    與其相約乙節，惟此業經被告辛○○、丁○○及己○○於警
    中為一致之供述，並有被告庚○○所使用之0000000
    000號行動電話申請人資料及九十四年六月二十二日通聯
    紀錄可稽，其通聯紀錄確有於當日下午四時十七分與被告己○○所使用之0000000000號行動電話之通聯，被
    告庚○○於警詢中亦不否認此節，則其事後翻異前詞，尚不
    足可採。然此僅能證明被告庚○○應被告辛○○等人之邀而
    共同前往健明西藥房附近，並不足認被告庚○○係基於幫助
    之犯意而前往該處。
  (二)被告辛○○雖曾於警詢中供稱：由伊與被告庚○○、丁○○
    、己○○共同以報紙將上開車輛前後車牌遮住云云，然此僅
    據被告辛○○於警詢中供述，而被告庚○○、丁○○、己○○則自警詢、偵查至本院審理中始終否認，而車牌號碼ＤＵ
    －五七四七號之自用小客車雖登記於被告丁○○名下，然實
    際上則為被告辛○○所有及使用中，已如上述，既無其他證
    據足證被告庚○○有幫助將被告辛○○使用中之該車輛前後
    車牌以報紙黏貼住，則實難以共同被告辛○○一人於警詢中
    之供述為不利於被告庚○○之認定，則被告庚○○否認有共
    同參與黏貼車牌一行為乙節，即非不能採信。
  (三)又被告辛○○、丁○○、己○○雖均於警詢中供述：被告辛○○要去健明西藥房，所以找了庚○○一同前往乙節，然對
    於除此之外，被告庚○○關於被告辛○○製作汽油彈前往健
    明西藥房放火一行為究竟提供何等助力或參與何種行為，抑
    或給予任何言語、精神上之鼓勵，均未曾述及，被告己○○
    復稱：伊與阿輝（即被告庚○○）知道辛○○有帶汽油彈，
    所以勸辛○○不要鬧了，勸阻不聽後，就各自離去等情（見
    第一０八七一號偵查卷第十八頁），核與被告庚○○於警詢
    中供述相符，是更無證據證明被告庚○○有給予被告辛○○
    任何幫助行為。
  (四)而證人戊○○則始終未曾指認被告辛○○以外之人，被告丁○○前往加油站購買汽油遭監視器錄下之翻拍照片二張、發
    票一紙、健明西藥房因火災受損照片十張、ＤＵ－五七四七
    號自用小客車照片三張、臺北市政府消防局九十四年七月七
    日北市消調字第０九四三二四八七八００號函檢送之火災原
    因調查報告書一份等均只能證明被告丁○○前往購買汽油及
    火災發生之情形，均不能作為認定被告庚○○有幫助行為之
    積極證據。
五、綜上所述，被告庚○○否認因被告辛○○等人之邀而前往現
    場乙節雖不足採信，然公訴人認被告庚○○涉有幫助放火罪
    嫌之主要論據，既均不能使本院得有罪之確信，此外，復查
    無其他積極證據足證被告庚○○確有公訴人所指犯行，不能
    證明被告庚○○犯罪，自應為被告庚○○無罪判決之諭知。
據上論斷，應依刑事訴訟法第二百九十九條第一項前段、第三百
零一條，家庭暴力防治法第五十條第一款，兒童及少年福利法第
七十條第一項前段，刑法第十一條前段、第二十八條、第五十六
條、第一百七十三條第三項、第一項，第二百七十七條第一項、
第五十五條、第二十六條前段、第三十條、第五十一條第五款、
第四十七條、第五十九條、第三十八條第一項第二款，罰金罰鍰
提高標準條例第一條前段，判決如主文。
本案經檢察官張書華到庭執行職務
中　　華　　民　　國　　94　　年　　12　　月　　14　　日
　　　　　　　　　刑事第四庭    審判長法　官  劉慧芬
                                      法  官  郭惠玲
                                      法  官  黎惠萍
上正本證明與原本無異。
如不服本判決，應於判決送達後10日內向本院提出上訴狀（應抄
附繕本）。告訴人或被害人如對於本判決不服者，應具備理由請
求檢察官上訴，其上訴期間之計算係以檢察官收受判決正本之日
期為準。
                                      書記官  楊麗娟
中　　華　　民　　國　　94　　年　　12　　月　　14　　日
附錄本案論罪科刑法條全文
家庭暴力防治法第五十條第一款、刑法第一百七十三條第三項、
第一項、第二百七十七條第一項
家庭暴力防治法第五十條
違反法院依第十三條、第十五條所為之下列裁定者，為本法所稱
之違反保護令罪，處三年以下有期徒刑、拘役或科或併科新台幣
十萬元以下罰金︰
一  禁止實施家庭暴力行為。
二  禁止直接或間接騷擾、接觸、通話或其他連絡行為。
三  命遷出住居所。
四  遠離住居所、工作場所、學校或其他特定場所。
五  命完成加害人處遇計畫：戒癮治療、精神治療、心理輔導或
    其他治療、輔導。
中華民國刑法第一百七十三條
(放火或失火燒燬現住建築物及交通工具罪)
放火燒燬現供人使用之住宅或現有人所在之建築物、礦坑、火車
、電車或其他供水、陸、空公眾運輸之舟、車、航空機者，處無
期徒刑或七年以上有期徒刑。
失火燒燬前項之物者，處一年以下有期徒刑、拘役或五百元以下
罰金。
第一項之未遂犯罰之。
預備犯第一項之罪者，處一年以下有期徒刑、拘役或三百元以下
罰金。
中華民國刑法第二百七十七條
(普通傷害罪)
傷害人之身體或健康者，處三年以下有期徒刑、拘役或一千元以
下罰金。
犯前項之罪因而致人於死者，處無期徒刑或七年以上有期徒刑；
致重傷者，處三年以上十年以下有期徒刑。